臺灣高等法院臺南分院刑事裁定　　　　　　　九十一年度聲再字第三號　　　　Ｇ
　　　再審聲請人
　　　即受判決人　甲　○　○
右列聲請人因違反食品衛生管理法案件，對於本院九十年度上更二字第五０一號中華
民國九十年十一月二十八日確定判決（臺灣雲林地方法院八十六年度訴字第四四八號
、臺灣雲林地方法院檢察署八十六年度偵字第三一七八號）聲請再審，本院裁定如左
：
      主      文
再審之聲請駁回。
      理      由
一、聲請意旨略稱：確定判決認定聲請人向陳榮東及不知名養豬戶購入患有口蹄疫病
    豬，再出售病豬肉給不知情零售商及陳世力，認為被告有詐欺犯行。惟該判決有
    下列重要證據漏未審酌之瑕疵(1)聲請人在調查站之筆錄，有所不實。聲請人當時
    依據調查人員認定之結果作說明而已，必然難免要引述調查人員之說法，竟被誤
    認為自白，如「（現場查獲屠宰罹患口蹄疫病豬四隻，其來源為何？）我正在屠
    宰之四隻罹患口蹄疫病豬，係由元長鄉運過來之一部分」「（豬圈內發現尚有三
    十一隻罹患口蹄疫豬隻，另外在屠宰廠內冷凍庫發現五十七塊，每塊二十五公斤
    ，罹患口蹄疫豬隻屠宰後之肉塊，其來源為何？）上述豬圈之豬隻大約十一隻已
    罹患口蹄疫」，並非聲請人之自白。原確定判決對此重要證據，漏未審酌，應有
    再審理由。(2)被查獲之口蹄疫豬隻係由聲請人向「陳東榮」購買，而陳東榮係向
    「張昱祺」購買，由獸醫師為張昱祺開立未感染病毒之「出豬證明」，既有該獸
    醫師開立證明，可見聲請人確實不知購進豬隻是屬罹患口蹄疫之病豬。聲請人提
    出此證明書於調查站，但不被接受，檢察官傳訊陳東榮。陳某為證明其來源，始
    向被告索取庭呈，原審並未審酌此「出豬證明」，亦未傳喚「張昱祺」，顯有重
    要證據未予調查之違法，應有再審理由。(3)原確定判決所載「依目視觀察蹄冠及
    蹄間均有潰爛情形，為口蹄疫典型臨床症狀至為明顯等情，業經雲林縣家畜疾病
    防治所證明屬實」，僅憑目視即判斷豬隻罹患口蹄疫，顯然過於草率。而被告係
    因誤信為載運過程中豬隻互相踐踏而受傷才予買入。原審既未向出具「出豬證明
    」之獸醫師及養豬場查證其來源，率斷認定被告明知為系爭豬隻為病豬，顯有重
    要證據未予調查之違法。(4)被告係以每公斤十七元至二十元之價格購買豬隻，乃
    屬正常市價，可見被告確實不知系爭豬隻為病豬，原審未審酌政府公佈「豬隻補
    償標準」，以及當時豬價暴跌，被告即使將豬隻冒充出售，也賺不到應有利益，
    何必不領補償費？且確定判決未審酌卷內「台糖公司豬隻收購契約」之計價方式
    ，母豬之價格為仔豬之百分之二十三點五，當時仔豬交易價為每公斤五十一點八
    六元，母豬收購價為十二點一八元，聲請人尚以每公斤十七元至二十元價格收購
    豬隻，顯見確實不知系爭豬隻為病豬。原審漏未審酌上開重要之證據，自有可議
    。原判決計有上述四項重要證據漏未審酌之違法，爰依法提起再審。
二、有罪之判決確定後，因發現確實之新證據，足認受有罪判決之人應受無罪、免訴
    、免刑或輕於原判決所認罪名之判決，為受判決人之利益，得聲請再審。又不得
    上訴於第三審法院之案件，除前條規定外，其經第二審確定之有罪判決，如就足
    生影響於判決之重要證據未審酌者，亦得為受判決人之利益，聲請再審，刑事訴
    訟法第四百二十條第一項第六款、第四百二十一條分別定有明文。又所謂發見確
    實之新證據，係指就新證據之本身形式上觀察，毋須經調查程序，顯然可認為足
    以動搖原確定之判決而言，最高法院四十年台抗字第二號著有判例。如果聲請人
    所舉之新證據，非經調查程序，不足以明瞭其是否真實，且就其形式觀察，亦難
    認為足以動搖原確定判決，依前開判例之意旨，聲請人之聲請應認無再審理由。
三、經查：
（一）經本院調閱原案全部卷宗，就調查局筆錄部分聲請人確有自白之事實。聲請人
      曾供稱：「（問：本站人員會同雲林縣政府農業局、衛生局、環保局、家畜疾
      病防治所等人員在你上述屠宰場豬圈內發現尚有三十一隻罹患口蹄疫豬隻：：
      其來源為何？請詳述之）上述豬圈內之豬隻，大約十一隻已罹患口蹄疫，其他
      二十隻是否罹患口蹄疫，我無法確認，因為該些豬隻與罹患口蹄疫之豬隻，混
      養在一起，必須全部撲殺」等語（調查站筆錄卷第二頁），顯見聲請人尚能區
      分三十一隻豬中已有十一隻豬確實罹患口蹄疫，對於罹患口蹄疫豬隻之病徵充
      分瞭解。顯見被告在原審審判中，以及提出再審理由一再爭執：不知道系爭豬
      隻罹患口蹄疫云云，均屬卸責之詞。又另參酌檢察官指揮調查局人員實施電話
      監聽結果，聲請人及其父親於八十五年七月間曾有如下對話：【某不明男子：
      「『吉叔』我這邊有三隻『病死』豬及肉豬二、三隻一齊去，好嗎？」、陳盛
      吉（聲請人之父）：「好」】、【東權：「我是東權，我大姊那邊有一隻豬快
      死了，拖不過明天，你去載好嗎？」、甲○○：「在你大姊那邊，是嗎？我馬
      上過去」】（調查局筆錄卷第四十頁）、【耀林：「我這邊東勢厝『耀林』，
      有一隻母豬剛死的，你要不要過來載？」、甲○○：「好」】（調查局筆錄卷
      第四十四頁）。足見被告早已進行收購病死豬之業務，原審認定被告犯詐欺，
      並非無因。
（二）陳東榮於調查站訊問中，固然有供稱：八十六年六月十三日有請司機自雲林縣
      古坑鄉東和村養豬戶張昱棋之養豬場載運十隻淘汰種豬給甲○○宰殺（調查站
      筆錄卷第十一頁）。該「張昱祺」之出豬證明，已在法院審理中退還雲林縣調
      查站依法處理（由地方法院審判卷末證物袋上註記可知），但地方法院及本院
      第一次判決時，均已交代：「而被告陳東榮所提出之證明書，其上係載明張昱
      祺之毛豬經檢定為非口蹄疫毛豬，而非載明係陳東榮之毛豬，又查，該證明書
      由獸醫師就未感染口蹄疫之毛豬開立後，即交陳東榮之司機作為運送證明之用
      ，豬隻送達目的地後，該張證明書即由司機交陳東榮收執，亦為被告陳東榮及
      司機李世榮證述在卷，則依此流程，該證明書顯可重覆使用，是以依該證明書
      亦無從證明現場查獲罹有口蹄疫之豬隻為張昱祺運銷之毛豬」，該項證明書證
      據力薄弱，自非足以動搖原確定判決之重要證據。又現場屠殺之四隻豬隻，確
      為罹患口蹄疫之豬隻無誤；縱然傳喚張昱祺到庭，按人情之常，其亦必矢口否
      認有販賣罹患口蹄疫病豬，反而對聲請人不利。因此，此項「張昱祺」證人之
      證據方法，自非足以動搖原判決之重要證據，不符合上開法律及判例意旨。
（三）原判決論據「而其中現場查獲之已宰殺豬隻四隻及待宰殺豬隻中有十一隻均罹
      患口蹄疫，依目視觀察蹄冠及蹄間均有潰爛情形，為口蹄疫典型臨床症狀至為
      明顯等情，業經雲林縣家畜疾病防治所證明屬實」，除依據雲林縣家畜疾病防
      治所出具之報告（台灣雲林地方法院檢察署八十六年偵字第三一七八號卷第十
      八頁）可稽以外，且有拍攝病豬足蹄部之細部照片八張可資佐證。依照片所示
      ，豬隻之腳蹄已經有潰爛、指甲脫落等明顯病症，原確定判決認定「而觀以本
      件現場查獲之豬隻照片，任何一般人皆可看出該等豬隻於蹄部有水皰及潰爛狀
      況，顯然係染有疾病之豬隻，更遑論該時又係全台爆發豬隻口蹄疫疫情時刻，
      被告又豈有可能不知其所收購之豬隻應有罹患口蹄疫之可能？」至屬正當。聲
      請人主張未調查「出豬證明」為再審理由，不採納之原因已如前述。
（四）確定判決事實認定「以每公斤新台幣（下同）十七元至二十元不等之價格，混
      雜收購淘汰豬隻及罹患口蹄疫之豬隻共十隻」，並非專指口蹄疫病豬之收購價
      格。況且聲請人在調查局訊問中供稱：「因為淘汰豬買賣業者及養豬戶，均要
      求我要附帶購買口蹄疫豬隻，才肯將健康豬販售給我，故而我還是以十七至二
      十元價格購買口蹄疫病豬」（調查站筆錄卷第三頁背面）等語明確，聲請人引
      據「十七元至二十元」為系爭口蹄疫病豬之專門收購價格，以主張不知情云云
      ，均無可採。故而當時政府收購價格為何，台糖公司收購價格為何，均非足以
      影響原判決之重要證據。
四、綜上所述，聲請人所舉應調查之證據，部分已經於原確定判決中交代，部分不具
    有重要性，並非足以影響原確定判決，因此，本件再審聲請應無理由，應予駁回
    。
據上論斷，應依刑事訴訟法第四百三十四條第一項裁定如主文。
中    華    民    國      九十一      年      一      月      卅一      日
                                  臺灣高等法院臺南分院刑事第四庭
                                      審判長法官  陳    義    仲
                                            法官  楊    子    莊
                                            法官  蔡    崇    義
右正本證明與原本無異。
如不服本裁定應於送達後五日內向本院提出抗告狀。
                                      法院書記官  李    育    儒
中    華    民    國      九十一      年      二      月      四        日
